臺灣屏東地方法院刑事判決　　　　　　 99年度交易字第160號
公　訴　人　臺灣屏東地方法院檢察署檢察官
被　　　告　何美音
上列被告因過失傷害案件，經檢察官提起公訴（99年度偵字第37
22號），本院判決如下：
    主  文
何美音犯過失傷害罪，處有期徒刑月，如易科罰金，以新臺幣
壹仟元折算壹日。
    事  實
一、何美音為考領有普通重型機車駕照之人，於民國99年2 月25
    日晚上10時20分許，騎乘車牌號碼5GB-018 號重型機車搭載
    馬恭宏，沿屏東縣內埔鄉○○路往老埤方向行駛，途經該路
    146 號前時，本經注意欲超越同一車道之前車時，須待前行
    車減速靠邊或以手勢或亮右方向燈表示允讓後，後行車始得
    超越，超越時應顯示左方向燈並於前車左側保持半公尺以上
    之間隔超越過，行至安全距離後，再顯示右方向燈駛入原行
    路線，而依當時情形天氣晴朗、夜間光線充足、柏油路面乾
    燥無缺陷、無障礙物、視距良好，並無不能注意之情事，竟
    疏未注意及此，即貿然以時速3 、40公里向前行駛，適林金
    蟬騎乘車牌號碼GM8-189 號重型機車，在其同向前方行駛，
    何美音竟未等待林金蟬所騎乘之前行車表示允讓，即貿然於
    林金蟬所騎乘之車輛左側超越且未保持半公尺以上之安全距
    離，致林金蟬因行車空間狹窄而搖晃致人車倒地，受有左股
    骨上髁粉碎性骨折之傷害。
二、案經林金蟬訴由屏東縣政府警察局內埔分局報告臺灣屏東地
    方法院檢察署檢察官偵查起訴。
    理  由
壹、程序部分：
    按被告以外之人於審判外之陳述，經當事人於審判程序同意
    作為證據，法院審酌該言詞陳述或書面陳述作成時之情況，
    認為適當者，亦得為證據，刑事訴訟法第159 條之5 第1 項
    定有明文。又傳聞法則之重要理論依據，在於傳聞證據未經
    當事人之反對詰問予以核實，乃予排斥，惟若當事人已放棄
    對原供述人之反對詰問權，於法院審判時表明同意該等傳聞
    證據可作為證據，基於證據資料愈豐富，愈有助於真實發現
    之理念，並貫徹刑事訴訟法修法加重當事人進行主義之精神
    ，確認當事人對於證據能力有處分權之制度，傳聞證據經當
    事人同意作為證據，法院認為適當者，亦得為證據。經查：
一、按被告以外之人於審判外之言詞或書面陳述，除法律有規定
    者外，不得作為證據；法院或檢察官得囑託醫院、學校或其
    他相當之機關、團體為鑑定，或審查他人之鑑定，並準用刑
    事訴訟法第203 條至第206 條之1 規定；其須以言詞報告或
    說明時，得命實施鑑定或審查之人為之，同法第159 條第1
    項、第208 條第1 項分別定有明文。是法院或檢察官依刑事
    訴訟法第208 第1 項之規定，囑託鑑定機關所出具之鑑定報
    告，應屬刑事訴訟法第206 條第1 項之鑑定報告，為同法第
    159 條第1 項所稱「法律有規定者」之傳聞法則例外情形，
    應有證據能力。查臺灣省高屏澎區車輛行車事故鑑定委員會
    於99年6 月18 日 出具之高屏澎區990430案鑑定意見書（見
    偵卷第26頁至第27頁）及臺灣省車輛行車事故覆議鑑定委員
    會99年12月14日覆議字第0996204891號函（見本院卷第31頁
    ），係分別經臺灣屏東地方法院檢察署檢察官及本院囑託該
    委員會就本案肇事原因為鑑定後，由該委員會出具之鑑定報
    告，依前揭規定及說明，自屬傳聞證據法則之例外，應具有
    證據能力。
二、被告對證人即告訴人林金嬋及證人馬恭宏、葉依彩於警詢中
    所為陳述，暨卷附其他具傳聞證據性質之證據，均表示無意
    見（見本院卷第51頁反面及第55頁反面），且迄未於本院言
    詞辯論終結前聲明異議，依刑事訴訟法第159 條之5 第2 項
    之規定，視為被告已同意援引作為證據，本院復審酌該等證
    據作成時之情況及取得過程等節，認為以之為證據使用，應
    屬適當，是依刑事訴訟法第159 條之5 之規定，均有證據能
    力。
貳、實體事項：
一、訊據被告固坦承有於前揭時間騎乘車牌號碼5GB-018 號重型
    機車搭載證人馬恭宏行經上開肇事路段，惟矢口否認有何過
    失傷害犯行，辯稱：伊並沒有撞到告訴人林金蟬云云，經查
    ：
  (一)、被告有於99年2 月25日晚上10時20分許，騎乘車牌號碼5G
      B-018 號重型機車搭載證人馬恭宏，沿屏東縣內埔鄉○○
      路往老埤方向行駛，途經該路146 號前；又告訴人林金蟬
      有於上開時、地騎乘車牌號碼GM8-189 號重型機車，因人
      車倒地而受有左股骨上髁粉碎性骨折之傷害之事實，有阮
      綜合醫療社團法人阮綜合醫院99年3 月5 日診斷證明書（
      見警卷第21頁）、道路交通事故現場圖、道路交通事故調
      查報告表(一)、(二)（見警卷第16至18頁）及車禍現場照片12
      張（見警卷第26至31頁）等在卷可稽，且為被告所不爭執
      ，復經證人即告訴人林金蟬、證人馬恭宏、葉依彩證述屬
      實，此部分之事實均堪信為真。
  (二)、被告於途經上開路段146 號前時，因自告訴人林金蟬所駕
      駛之機車左側超車未保持安全距離，使告訴人因行車空間
      狹窄而搖晃致人車倒地乙節，業據告訴人即證人林金蟬於
      本院審理時證述：突然間被告車子從左後方靠近伊，很靠
      近完全沒有距離，伊趕快減速煞車，伊有用腳擋車但是擋
      不住，頓了一下，被告的車過去之後伊就往左邊倒了下來
      等語明確（見本院卷第57頁），復經證人葉依彩分別於警
      詢及偵查中證稱：告訴人係與被告所騎乘機車交會後約過
      3 至5 秒後搖晃倒地等語（見警卷第14頁）；當時伊在被
      告與告訴人後面，被告與告訴人係同向前進，被告有駕車
      超越告訴人，時速約3 、40公里左右，伊看到超越不久後
      ，一個黑影就搖晃倒下來等語（見偵卷第7 至8 頁）；及
      證人馬恭宏於本院審理中證稱：伊看到右邊有1 部機車，
      車頭在伊右手邊，伊被嚇到，被告繼續往前行進，就聽到
      有車子倒地的撞擊聲等語（見本院卷第59頁）。參以證人
      葉依彩與被告為學姊學妹關係，證人馬恭宏更為被告之男
      友（此業據證人馬恭宏於本院審理中證述屬實，見本院卷
      第60頁），則證人葉依彩、馬恭宏自無為不實陳述而偏袒
      告訴人之必要，衡諸經驗法則，應認證人葉依彩及馬恭宏
      所證上情均為可信。被告雖辯稱：沒有與告訴人發生碰撞
      云云，惟肇致本件車禍之原因乃在於被告超車未保持安全
      距離，使告訴人因行車空間狹窄而搖晃致人車倒地，被告
      並未與告訴人發生直接碰撞乃屬自明之理，況被告亦於本
      院審理中稱：有可能因為離告訴人太近而嚇到告訴人等語
      （見本院卷第64頁），是被告於前揭時、地自告訴人左側
      超車未保持安全距離，並致告訴人因而人車倒地之事實，
      堪以認定。
  (三)、按欲超越同一車道之前車時，須待前行車減速靠邊或以手
      勢或亮右方向燈表示允讓後，後行車始得超越。超越時應
      顯示左方向燈並於前車左側保持半公尺以上之間隔超過，
      行至安全距離後，再顯示右方向燈駛入原行路線，道路交
      通安全規則第101 條第5 款定有明文，此為一般汽車駕駛
      人所應注意並確實遵守之事項，且被告為考領有普通重型
      機車駕駛執照之人，有被告車籍查詢單（見警卷第22頁）
      在卷可查，是被告對上揭道路交通安全規定，自知悉甚詳
      ，應當知所遵守；復衡案發當時天氣晴朗、夜間光線充足
      、柏油路面乾燥無缺陷、無障礙物、視距良好，亦有前引
      道路交通事故調查報告表(一)在卷可按，並無不能注意之情
      事，詎被告駕駛上開重型機車，竟應注意、能注意而疏未
      注意，是被告上開駕駛行為確有過失，且肇致本件交通事
      故。再參以臺灣省高屏澎區車輛行車事故鑑定委員會就本
      件肇事責任之鑑定意見：被告何美音駕駛重機車超越未保
      持安全間隔及距離為肇事原因；告訴人林金蟬駕駛重機車
      在前行駛，無肇事因素等語，有臺灣省高屏澎區車輛行車
      事故鑑定委員會意見書（見偵卷第26至27頁）在卷可查；
      及臺灣省車輛行車事故覆議鑑定委員會鑑定意見：被告何
      美音駕駛重機車，閃避左邊車輛往右靠行（警詢自承），
      未注意右側有無來車，為肇事原因等語，亦有臺灣省車輛
      行車事故覆議鑑定委員會99年12月14日覆議字第09962048
      91號函（見本院卷第31頁）在卷可憑，均益可證被告駕車
      行經告訴人左側時因向右靠近告訴人未保持安全距離而肇
      致本件交通事故之事實至明，被告駕車確有過失行為，且
      與告訴人之傷害結果間具有相當因果關係，至為灼明。
  (四)、綜上所述，本件事證明確，被告犯行堪以認定，應予依法
      論科。
二、核被告所為，係犯刑法第284 條第1 項前段之過失傷害罪。
    爰審酌被告因疏未注意遵守交通規則，肇致本件交通事故之
    發生，致告訴人受有傷害，復迄未能與告訴人達成和解，賠
    償告訴人所受損害，殊為不該，且犯後否認犯行，難認有悔
    意，惟念被告前無類此之過失犯罪紀錄，有其臺灣高等法院
    被告前案紀錄表可參，兼衡被告之過失情況、告訴人所受傷
    害程度，暨被告之智識、家庭狀況等一切情狀，量處如主文
    所示之刑，併諭知易科罰金之折算標準。
據上論斷，應依刑事訴訟法第299 條第1 項前段，刑法第284 條
第1 項前段、第41條第1 項前段，刑法施行法第1 條之1 ，判決
如主文。
本案經檢察官鍾佩真到庭執行職務。
中    華    民    國   100    年    5     月    27    日
                  交通法庭      審判長法  官  徐美麗
                                      法  官  許瑜容
                                      法  官  薛侑倫
以上正本證明與原本無異。
如不服本判決應於收受判決後10日內向本院提出上訴書狀，並應
敘述具體理由；其未敘述上訴理由者，應於上訴期間屆滿後20日
內向本院補提理由書（均須按他造當事人之人數附繕本）「切勿
逕送上級法院」。
中    華    民    國   100    年    5     月    27    日
                                      書記官  邱郁芸
附錄本件論罪科刑法條：
中華民國刑法第284條
（過失傷害罪）
因過失傷害人者，處6 月以下有期徒刑、拘役或5 百元以下罰金
，致重傷者，處1 年以下有期徒刑、拘役或5 百元以下罰金。
從事業務之人，因業務上之過失傷害人者，處1 年以下有期徒刑
、拘役或1 千元以下罰金，致重傷者，處3 年以下有期徒刑、拘
役或2 千元以下罰金。